【裁判字號】    93,訴,478
【裁判日期】    971112
【裁判案由】    損害賠償
【裁判全文】
臺灣嘉義地方法院民事判決               93年度訴字第478號
原      告  甲○○
訴訟代理人  向文英律師
被      告  丁○○
            戊○○
            己○○
            丙○○
            乙○○
共      同
訴訟代理人  蕭敦仁律師
複代理人    楊漢東律師
上列當事人間損害賠償事件，於民國97年10月29日言詞辯論終結
，本院判決如下：
    主  文
被告丁○○、戊○○、己○○、丙○○應連帶給付原告新臺幣貳
萬陸仟元，及自民國九十一年七月二十五日起至清償日止，按週
年利率百分之五計算之利息。
被告丁○○、戊○○、己○○、丙○○應連帶給付原告新臺幣陸
萬元，及自民國九十六年七月二十四日起至清償日止，按週年利
率百分之五計算之利息。
被告戊○○、己○○、丙○○應連帶給付原告以新臺幣陸萬元為
本金，自民國九十三年八月十四日起至民國九十六年七月二十三
日止，按週年利率百分之五計算之利息。
被告戊○○、丙○○應連帶給付原告以新臺幣陸萬元為本金，自
民國九十三年七月三十一日起至民國九十三年八月十三日止，按
週年利率百分之五計算之利息。
原告其餘之訴駁回。
訴訟費用由被告負擔十分之一，餘由原告負擔。
本判決第一項至第四項，得假執行；但被告丁○○、戊○○、己○○、丙○○如以新臺幣捌萬陸仟元供擔保後，得免為假執行。
原告其餘假執行之聲請均駁回。
    事實及理由
甲、原告主張：(一)被告丁○○因訴外人謝秀琴向其借款新臺幣（
    下同）60萬元無力償還，得知謝秀琴之夫陳玉振向同為當鋪
    業者之原告借款100 萬元，已陸續付款，並交付乙輛賓士轎
    車，而認為原告刻意私下搶其當舖客戶，乃心生不滿，竟夥
    同被告戊○○（綽號：鬍鬚仔）、己○○（綽號：邊仔）、
    丙○○（綽號：小胖）、乙○○及不詳姓名男子3 人，共同
    基於意圖為自己不法所有之概括犯意聯絡，於民國91年7 月
    24日18時許，趁原告與司機曾浩鋒至富祥洗車場洗車，在客
    戶休息室等候之際，強押原告進入後方員工休息室內談判，
    被告丁○○隨即從腰際取出乙把手槍，抵住原告胸部，喝令
    原告坐下後，以槍口抵住原告頭部，進而毆打原告，被告戊○○則持煙灰缸砸向原告，被告丙○○、己○○亦出手毆打
    原告，致原告受有右手食指第１關節瘀腫、右手腕擦挫傷及
    右手前臂瘀腫等傷害。且被告丁○○、丙○○、戊○○、己○○、乙○○等人接續對原告恫嚇「你是要錢，還是要生命
    」、「你今天不交幾百萬元出來，就別想離開」、「你害我
    們少賺多少錢，你要賠我們」、「你吞了（陳玉振、謝秀琴
    ）多少錢，就要拿出多少錢」等語，致使原告不能抗拒，強
    行取走原告皮包內現金26,000元、嘉義市第一信用合作提款
    卡、存摺及印章，並逼迫原告說出密碼、簽具面額200 萬元
    本票乙紙後，由被告己○○、丙○○帶司機曾浩鋒前往嘉義
    市○○路嘉義市第一信用合作社前提款機，由被告己○○冒
    領10萬元，被告丙○○收錢，其後向原告恫嚇稱：「明日必
    須再交付200 萬元」後，才於當日19時許讓原告、司機曾浩
    鋒離開。被告丁○○等人於翌日，再以上述提款卡詐領10萬
    元。嗣原告向警方報案求援，被告丁○○得知後，乃由被告
    乙○○於同年月26日匯還原告20萬元，被告丁○○並於同年
    月30日警詢時交出前開本票，案由嘉義地方法院檢察署提起
    公訴，歷經本院92年度訴字第113 號判決、臺灣高等法院臺
    南分院93年度上訴字第96號判決、最高法院96年度台上字第
    2840號判決、臺灣高等法院臺南分院96年度重上更(一)字第
    243 號判決，論處被告丁○○、戊○○、己○○、丙○○等
    人恐嚇取財罪確定。(二)被告否認犯行，並辯以係遭原告誣告
    ，且原告涉嫌教唆證人曾浩鋒作偽證，始受刑事判決有罪確
    定，並已對原告提出誣告、教唆偽證之自訴，對證人曾浩鋒
    提出偽證告發云云，然被告自訴原告涉嫌誣告及教唆偽證乙
    案，業經本院以96年度自字第11號刑事判決原告無罪，原告
    並無誣告、教唆偽證之事實，被告告發證人曾浩鋒涉嫌偽證
    乙案，亦經臺灣地方法院檢察署之檢察官為證人曾浩鋒不起
    訴處分確定，證人曾浩鋒並無偽證之事實，確屬實在。且證
    人曾浩鋒於前開96年度自字第11號誣告乙案庭訊略以：「甲○○並無告訴我要怎樣講過程，從頭到尾都是我照我自己的
    意思講。案發後，被告他們一直找我，給我及我家人很大的
    壓力，當時心裡還是很恐懼，所以就有一點避重就輕，等到
    檢察官第二次詢問我的時候，檢察官覺得我是不是有受到什
    麼壓力，跟我說要給我一次機會，我才會據實陳述。」顯見
    原告確有受有被告不法之侵害，原告並無誣告，亦未教唆證
    人偽證，證人曾浩鋒亦無於強盜案中為不利於被告等之虛偽
    證詞之事實，又證人曾浩鋒主動聯繫戊○○，僅是氣憤，其
    證述皆為事實，何以證人變成偽證之被告，欲查明何人提出
    告訴而已，並非於刑案中為不實證言，而害怕遭刑事追訴，
    欲找人求情，是被告之辯，顛倒是非，顯不足採。(三)被告乙○○所涉刑事犯罪雖經判決無罪，但被告乙○○係在現場把
    風，係共犯（共同侵權行為人），應予其他被告連帶負賠償
    責任。(四)按因故意或過失，不法侵害他人之權利者，負損害
    賠償責任。故意以背於善良風俗之方法，加損害於他人者亦
    同；又數人共同不法侵害他人之權利者，連帶負損害賠償責
    任；又按不法侵害他人之身體、健康、名譽、自由、信用、
    隱私、貞操，或不法侵害其他人格法益而情節重大者，被害
    人雖非財產上之損害，亦得請求賠償相當之金額。其名譽被
    侵害者，並得請求回復名譽之適當處分；民法第184 條第1
    項、第185 條第1 項、第195 條第1 項分別定有明文。本件
    被告意圖為不法之所有目的，以恐嚇、脅迫、傷害、控制原
    告自由等暴力手段，致使原告不能抗拒，強取、詐取原告現
    金26,000元、面額200 元本票，令原告恐懼萬分，雖被告已
    返還原告20萬元現金，並將前開本票交予偵辦員警，惟仍有
    現金26,000元未歸還，被告等自應連帶清償。又原告因被告
    等暴力取財行為，不但遭被告等之毆打，身體疼痛不堪，且
    深恐受害，驚懼過度，生活於惶惴恐懼之中，精神上痛苦不
    堪，爰併請求被告等連帶賠償原告精神上損害賠償80萬元，
    以資慰藉等語，並聲明：被告應連帶給付原告826,000 元，
    及自91年7 月25日起至清償日止，按週年利率百分之五計算
    之利息；願供擔保，請准宣告假執行。
乙、被告則以：(一)原告主張被告等以強暴、脅迫、恐嚇手段，強
    行取走現金，致受有損害云云，然原告主張前揭強盜、恐嚇
    等情，核與證人曾浩鋒於刑事案件中所為之證述相歧異：1.
    原告於警詢及本院刑事庭審理時指稱略以：「我與曾浩鋒二
    人在洗車場之客戶休息室等候，大約在18時許丁○○、戊○○、及另一名綽號邊仔等人進入洗車場，持開山刀、槍抵住
    我強行押我進入員工休息室內，接著又有丙○○及三名不詳
    姓名男子進入，丁○○隨即從腰際拿出一把手槍，其他人都
    拿開山刀脅迫我，且當時是戊○○先拿煙灰缸砸傷我的手臂
    ，接著丁○○及己○○還有另三名不詳姓名男子都出手打我
    ，致手部及胸部、背部多處受傷。我不願意簽本票，及不說
    出密碼時，丁○○拿槍抵住我，由其他人打我，丁○○沒有
    打我。槍我是外行，為黑色、刀子每把包括柄30公分左右。
    」惟曾浩鋒於警詢及本院刑事庭審理時證稱略以：「甲○○
    先到休息室，我停車隨後一、二分鐘後進去休息室，後來丁○○有到那裡，二人在談話，因彼此認識，氣氛與往日並無
    不同。一開始進去時，沒有看到刀子，戊○○從外面拿一個
    手提袋，取出刀子。後來就是戊○○拿煙灰缸丟甲○○，沒
    有砸到他，是被破掉碎片噴到，丁○○、己○○用手毆打甲○○，刀槍都放一邊。槍枝是金黃色的，型式我不知道，刀
    子包括刀柄15公分左右。」以觀，原告係自願抑或遭脅迫進
    入辦公室，被告如何拿出凶器、刀槍形狀、如何強暴脅迫原
    告、原告究竟有無遭煙灰缸砸傷等情，顯有疑義。2.原告復
    於警詢及本院刑事庭審理時指稱略以：「丁○○先搶走我的
    公事包，強行取走皮包內現金26,000元，又從皮包內搜出第
    一信用合作社之提款卡，並強迫我說出密碼後，叫曾浩鋒陪
    同丙○○及邊仔等人出去提領10萬元，同時並強迫我簽具乙
    張面額200 萬元之本票。」惟曾浩鋒於警詢及本院刑事庭審
    理時證稱略以：「甲○○說他身上沒有那麼多錢，就把他的
    公事包放在桌上，自己把26,000元拿出來，丁○○拿走後就
    說你出門才帶這一點錢，有無提款卡、或是其他現金存在銀
    行裡面，甲○○就拿出提款卡給我，叫我去領，當時跟我去
    的是丙○○、己○○，密碼是甲○○當場告訴我的。」等語
    ，足見原告如何拿出現金26,000元、有無被迫簽立面額200
    萬元本票及是否遭威脅請曾浩鋒去提款10萬元等情，亦諸多
    疑點，本院刑事庭爰以92年度訴字第113 號判決被告無罪，
    此有判決書可稽，是被告確無對原告施以強盜、恐嚇行為。
    (二)證人曾浩鋒於警詢及在臺灣嘉義地方法院檢察署第一次偵
    訊時，亦據實證述被告並無原告所指訴強盜、恐嚇犯行，原
    告懼恐涉誣告罪，遂對證人曾浩峰施加壓力教唆偽證，證人
    曾浩峰乃受僱於原告擔任司機，為求生計不得已始附和偽證
    ，翻異證詞，指述被告有強盜、恐嚇犯行，然因證詞虛偽，
    非惟證述前後不一，且與原告指訴內容相互矛盾，蓋如前述
    外，原告主張被告4 人有對甲○○恫嚇：「你是要錢，還是
    要生命」、「你今天不交幾百萬出來，就別聽離開」、「你
    害我們少賺多少錢，你要賠我們」、「你吞了多少錢，就要
    拿出來」云云，竟係依據證人曾浩鋒遲於91年10月17日時偵
    訊時，翻異前詞所證之內容，惟原告於當庭及其前均未陳述
    上開4 句恫嚇言語，反係自作證之曾浩鋒翻異前詞後，原告
    始附和其詞，焉有被害者本不知有該恫嚇言詞，乃旁觀證人
    先作證後，被害者始附和之理？此顯不符常理！雖證人曾浩
    鋒於91年10月17日偵訊時，始證稱：「在警局及地檢署第一
    次開庭前，被告多次電話連繫作證時協助其逃避強盜罪，因
    懼會遭報復，故前不敢吐實」云云，惟此乃證人曾浩鋒恣意
    捏編其詞，果如此，為何不懼自吐露實情後，遭被告報復，
    觀以證曾浩鋒嗣後尚主動連繫被告戊○○責罵，則初何來畏
    懼報復而迴護之情？顯見證人曾浩鋒因受老闆即原告之壓力
    ，不得已附合偽證，以達原告誣告被告強盜、恐嚇之情，被
    告就原告誣告乙案向本院提起96年度自字第11號刑事訴訟，
    並對曾浩鋒偽證乙事向臺灣嘉義地方法院檢察署告發，經該
    檢察署以96年度他字第1577號偵辦。(三)又前揭26,000元係原
    告係自願交付者，非被告不法所得，原告自不得請求賠償。
    (四)原告同時主張被告乙○○共同參與強盜、恐嚇行為，然業
    據台灣高等法院台南分院96年度重上更(一)字第243 號審認被
    告乙○○當時雖在該汽車場，但是並未出現在辦公室等情，
    判決被告乙○○無罪，則原告主張被告乙○○需負共同侵權
    之連帶損害賠償責任，實無理由，是本案紛爭無非原告與被
    告丁○○單純為借貸客戶發生爭執，以二人甚為熟識之友情
    ，縱因口角被告丁○○一時氣憤出手毆打原告，又豈會糾眾
    持刀、槍恫嚇強取被告財物？故而，原告主張被告有強盜、
    恐嚇等不法侵權行為事實，顯非實在，實為原告誣告羅織不
    法並教唆曾浩鋒偽證使然等語資為抗辯，爰聲明：原告之訴
    駁回；如受不利判決，願供擔保，請准宣告免為假執行。
丙、得心證之理由：
壹、原告主張被告對其為如前揭甲、(一)所示之侵權行為乙節，為
    被告否認，並以前詞置辯。經查：
一、關於被告丁○○、戊○○、己○○、丙○○部分：
  (一)被告丁○○於臺灣高等法院臺南分院96年度重上更(一)字第
    243 號強盜等案件審理時固坦承有於上揭時地動手毆打原告
    及現場有取得原告交付現金26,000元、本票面額200 萬元及
    91年7 月26日有請戊○○轉請被告乙○○匯款20萬元至原告
    提供之帳戶內之事實；被告戊○○固坦承受僱於被告丁○○
    經營之富盛當舖為經理，當天有在場聽聞原告之言語而拿煙
    灰缸砸原告而未砸到，及有受被告丁○○之託拿20萬元託被
    告乙○○匯給原告之事實；被告丙○○固亦坦承有與被告己○○陪同訴外人曾浩峰至嘉義市○○路第一信用合作社提款
    機由被告己○○提款，提款10萬元後有將該款交其拿至洗車
    場辦公室，放在辦公桌，當時被告丁○○等人在場之事實（
    見該刑事更審卷宗第71頁）；被告己○○則於前揭刑案第一
    審及刑事更審之前審時到庭坦承有與被告丙○○、訴外人曾
    浩峰去提款機提款10萬元，由其操作提款，提款後將款交由
    被告丙○○，次日亦由其去提款10萬元之事實。惟被告丁○○、戊○○、己○○、丙○○等人均矢口否認有強盜或恐嚇
    取財及由自動付款設備詐欺取財之犯行。被告丁○○辯稱略
    以：當天是原告主動到富祥洗車場找我，雙方談論到原告對
    謝秀琴之債務計息過高的問題，確有發生爭執，我有動手打
    原告二、三下，但在場人等均未有持刀槍強暴或脅迫情事，
    而經我一再勸說，原告才自願簽立本票，並領取現金交付以
    解決謝秀琴一事等語。被告戊○○辯稱略以：我看原告對老
    闆（指被告丁○○）出言不遜，有拿煙灰缸丟他，但沒丟中
    ，在場沒有人拿刀槍等語。被告己○○、丙○○均辯稱略以
    ：煙灰缸破掉時，我們有進辦公室看一下，沒看到現場有人
    拿刀槍，也沒發生何事，並未毆打原告，後來是曾浩鋒自己
    叫我們陪他去領錢，並沒有押他去或脅迫他等語。
  (二)原告主張如前揭甲、(一)之事實，業經訴外人曾浩鋒於警詢、
    偵查初訊時證述在卷，雖然原告於刑案之指訴與曾浩鋒之上
    開證詞多所不同（詳如附件一），可見原告對案情之陳述確
    實有所誇大，不能盡信，惟其指訴之基本過程並無二致，尤
    其訴外人曾浩鋒是原告的司機，不會對原告不利，其於警訊
    及偵查初訊中之證言也較為平實（見嘉義市警察局第一分局
    第16337 號偵查卷第34頁、臺灣機亦地方法院檢察署91年度
    偵字第5258號偵查卷第18頁），又與事實符合，詳如後述而
    較為可採，訴外人曾浩鋒於偵查及刑事第一審法院及刑事更
    審之證述亦多有矛盾，除後述引用其證言外，關於原告指訴
    被告等人持刀、持槍強盜等情，應非事實（詳如附件一所示
    ）。被告雖以訴外人曾浩鋒於警詢、偵查時前後不一之證述
    ，認其所為證述係偽證云云，並被告認原告提出前揭刑事告
    訴及訴外人曾浩鋒於前揭刑案審理時所為證述涉及誣告、教
    唆偽證及偽證等，而於前揭刑事案件判決確定後，向本院刑
    事庭自訴原告誣告及教唆（訴外人曾浩鋒）偽證等罪，向臺
    灣嘉義地方法院檢察署告發訴外人曾浩鋒涉嫌偽證罪，惟曾
    浩鋒所涉偽證罪嫌部分，業經檢察官不起訴處分確定乙節，
    為被告所不爭執；另原告遭被告自訴誣告及教唆偽證部分，
    亦經本院判決無罪在案，業據本院調取本院96年度自字第11
    號誣告等案件卷宗查明。是被告指稱證人曾浩鋒之證述為虛
    偽而不可採信乙節，尚非可採。
  (三)原告與其司機曾浩鋒於本件係何時至富祥洗車場洗車？原告
    雖於刑事更審時陳稱略以：係91年7 月24日下午6 時許前往
    ，至同日下午7 時多始離開云云（見刑事更審卷第116 頁、
    第117 頁），惟原告於警詢時先陳稱係91年7 月24日18時40
    分許（見警偵16337 卷第21頁背面），復改稱係於當日17時
    左右到富祥洗車場洗車（見同上卷第29頁背面），再於偵查
    中供述91 年7月24日約在5 時將近6 時去的云云（見偵查
    5258卷第17頁），其先後所述已有不符。被告丁○○則陳稱
    略以原告與其司機曾浩峰係91年7 月24日下午3 點半到我經
    營之洗車場，約6 點多離開云云（見刑事更審卷第127 頁）
    ，然其於偵查中陳稱略以：原告在下午4 時左右到洗車場（
    見偵查5258卷第14頁背面）；徵之訴外人曾浩峰於刑事更審
    時證稱略以：約91年7 月24日下午4 時至5 時許與原告前往
    洗車等語（見刑事更審卷第107 頁）；訴外人即被告丁○○
    洗車場工人周高吉於警詢時先證稱略以：當日（即91年7 月
    24日）原告於下午4 點多時，有來洗車（見警偵16337 卷第
    41頁），嗣後又稱：當天下午4 時許，原告與一名司機前來
    洗車，將車交給我等語（見偵查5258卷第122 頁背面）；再
    徵之被告戊○○陳稱略以：案發當天是丁○○打電話叫我過
    去洗車場，我自己一個人過去，後來我過去5 、6 分鐘後，
    我就叫丙○○過來等語（見本院92年度訴字第112 號強盜等
    案件卷第51頁）；及被告丙○○於警詢時陳稱稱略以：當天
    91年7 月24日下午5 時左右，戊○○他撥打我0000000000、
    0000000000其中一支行動電話，說洗車場這邊有事情你過來
    一下，我聽後沒多問，即於通話後駕車直接前往富祥洗車場
    ，到該處時即看到丁○○、戊○○、甲○○等人已經在洗車
    場房間內了等語（見警偵16337 卷第13頁）。綜上各人所述
    ，原告所述在下午6 時許，被告丁○○所述係下午3 時半云
    云，均不足取，應於91年7 月24日下午4 時多為可採。惟原
    告與其司機曾浩鋒上開前往洗車時，與被告丁○○、戊○○
    、己○○、丙○○等人見面，原告與被告丁○○兩人且有所
    談判之事實，為原告、訴外人曾浩鋒及被告丁○○等人所承
    認，此部分之事實，兩造並無爭執，由原告之受傷診斷證明
    書及其所  簽本票，及被告丁○○確有拿現金26,000元，及
    有至提款機提款等情，足證上開事實確非子虛。
  (四)被告丁○○、戊○○於刑事審理時雖辯稱係受託替訴外人陳
    玉振及謝秀琴討債云云。然查被告丁○○之動機、目的究係
    受他人之託，而為人討債？或是藉機自己啟「不法」之意思
    ，藉口為他人討債，而實際為自己「所有」？此部分牽涉到
    被告丁○○為何找原告談判的最初陳述（見警偵16337 卷第
    1 頁至第3 頁）、被告戊○○於警詢之陳述（見警偵16337
    卷第6 頁至第8 頁）、訴外人謝秀琴（向被告丁○○借錢之
    人）、陳玉振（謝秀琴之夫）的陳述（見偵查5258卷第61頁
    背面，刑事第一審卷第237 頁），及訴外人陳玉振於91年7
    月19日所簽發之「委託授權書」（見偵查5258卷第24 頁）
    。被告丁○○於91年7 月30日警詢時陳稱：「我與甲○○是
    認識十餘年的朋友，但因近一個月來，甲○○刻意私下搶我
    當舖的客戶，故意以月息九十分之高利將現金借予我一位叫
    「謝秀琴」的客戶，謝女為負擔此高額利息，致無法償還先
    前向我借用的六十萬元現金，於近日我因不甘心平白損失，
    乃曾透過友人表示要找其理論」、「我是要與甲○○商量請
    其高抬貴手，將謝女的利息少算一點，好讓謝女亦能還錢」
    、「是我徒手毆打甲○○之後，吳某自己將其皮包內現金二
    萬六千元丟在桌上，表示要補償我的損失，我表示這些錢不
    夠我的本錢，吳某才另叫「妖怪」（即曾浩鋒）持吳某提款
    卡提領十萬元現金交給我，另外吳某為了向我保證會於隔日
    （廿五日）將全數補償我損失的六十萬元，並要我不要再干
    涉謝女之事，才會主動簽具一張面額二百萬元之本票給我擔
    保」等語（見警偵16337 卷第1 頁至第3 頁）；被告戊○○
    於91年7 月29日警詢陳稱略以：因原告與我們公司（富盛當
    鋪）有債務關係，被告丁○○與原告在談債務問題，我怕有
    其他事情，所以我連絡被告丙○○（綽號小胖）到現場；原
    本是我與被告丁○○在泡茶間內與原告處理債務，而被告丙○○到達後，進入該泡茶間，見我、被告丁○○與原告在談
    債務問題，所以就又出去，在與原告談論債務時，因原告對
    我們口氣不好，並拍打桌椅，所以我拿起桌上之煙灰缸丟向
    原告之右邊，但沒有砸到他，而被告丁○○則順勢以拳頭毆
    打原告之胸部等處，另被告丙○○、己○○因見雙方起衝突
    才又進入房間內，直至整個債務問題處理完才一起離去；因
    原告出門都有一綽號妖怪之人幫他開車，我們當日處理債務
    時，他在場；當時被告丁○○以拳頭毆打原告後，問原告要
    如何處理，原告自行將身上之26,000元現金拿出放在桌上，
    但被告丁○○說債務50多萬，26,000元怎麼夠，原告才拿出
    一張提款卡叫妖怪與被告丙○○、己○○前去銀行提款機領
    10萬元，俟領回後，由我清點現款126,000 元後交被告丁○○收訖，之後被告丁○○問原告剩餘之50餘萬元如何處理，
    原告說如果不相信可以簽具200 萬元之本票，我即於身上拿
    取空白本票一張，由原告自己簽具，由被告丁○○收取後，
    原告就與妖怪一起離去等語（見警偵16337 卷第6 頁至第8
    頁）。由被告丁○○、戊○○前揭陳述均未表示係受託處理
    原告與訴外人陳玉振、謝秀琴夫婦之間之債務，未提出陳玉
    振於91年7 月19日所簽具之上開委託授權書。查本件發生於
    91年7 月24日，被告戊○○係91年7 月29日至警局製作筆錄
    ，被告丁○○也於同年月30日主動到嘉義市警察局第一分局
    接受訊問，卻均隻字未提係受訴外人陳玉振委託處理與原告
    之債務糾紛，反而強調「原告與我們公司（富盛當鋪）有50
    多萬元債務關係」、「私下搶其當鋪客戶」，及「近日我不
    甘心平白損失」，並表示「原告表示是要補償被告的損失」
    ，及「我表示這些錢不夠我的本錢」，【200 萬元本票是原
    告保證隔日會補償我的損失60萬元，並要我不要干涉謝秀琴
    之事」等情，顯然被告丁○○心裡只關心自己的60萬元損失
    ，完全沒有替訴外人謝秀琴或陳玉振處理債務的想法，甚至
    原告所簽發之本票金額高達200 萬元，也遠遠超過60 萬 元
    ，顯然不是原告欠被告丁○○或訴外人謝秀琴、陳玉振的債
    務，再觀諸被告丁○○所取得之現金226,000 元及200 萬元
    本票，均由其自己所有，未交付訴外人謝秀琴或陳玉振，雖
    被告丁○○於刑事更審時始稱有拿給謝秀琴或陳玉琴云云，
    然被告丁○○在此之前始終未陳述有交付之情事，徵之被告
    丁○○於91年7 月24日6 、7 時許已取得原告所交付之現金
    26,000元及提款機提款之10萬元，加上隔日再以提款機提領
    之10萬元，共226,000 元，且被告丁○○於91年7 月26 日
    即將20萬元交被告戊○○匯還，經被告戊○○轉囑託被告乙○○匯還等情，均為被告丁○○、戊○○、乙○○陳述在卷
    ，亦有被告乙○○匯還之匯款申請書在卷可稽（見偵查5258
    第67頁），焉有極短時間連續領取後交付再取回匯還之理？
    而證人陳玉振、謝秀琴於偵查中及刑事第一審審理時均未證
    述有交還之情事，且訴外人陳玉振、謝秀琴如確有欠被告丁○○5 、60萬元而未償還，被告丁○○焉有取得該款而不自
    為取償之理？是被告丁○○所辯該款有交給陳玉振云云，顯
    非可採。又所謂受陳玉振委託，處理與原告之債務，不過是
    藉口而已。最後觀諸前揭「委託授權書」內容，雖提及訴外
    人陳玉振與原告之債務糾紛，卻未提及債務的詳細內容，僅
    泛稱「全權委託被告丁○○出面調解」，還強調「被授權人
    於取得債權後，在外所發生的行為，皆與授權人無關」、「
    本委託不須支付任何費用」等情，與一般真實委託處理債務
    的情形，顯然不同，更證實被告丁○○警詢中所為陳述較為
    實在，是根本沒有替訴外人陳玉振處理債務的情事，前揭「
    委託授權書」之內容自然不能採信。至訴外人謝秀琴、陳玉
    振兩人雖於偵查中及刑事第一審審理時證稱略以：後來被告
    丁○○知道就說要幫我們處理，並要我們在授權書上簽名；
    寫完才發生的本案；沒有說代價，他只說不服，要幫我處理
    」等情（見偵查5258卷第61頁背面、刑事第一審卷第237 頁
    ），雖然可以證實該「委託授權書」形式上的真正，不過，
    其內容及簽具的時間都非常可疑，前已述及，訴外人雖陳稱
    「寫完才發生本案」，惟被告丁○○於警詢時卻未提及如此
    重要之事，實在不可能受人之託處理債務，卻隻字不提，應
    是證人事後袒護被告之詞，亦不足採信。是被告丁○○表面
    上藉口替訴外人謝秀琴處理債務，實係為意圖自己不法所有
    ，可以確認。
  (五)原告遭被告丁○○出手毆打傷害，受有右手食指第一關節瘀
    腫（1.5 公分×1.5 公分）、左手腕擦挫傷及左手前臂瘀腫
    （5 公分×5 公分）等傷害，被告戊○○曾拿桌上煙灰缸丟
    原告未中之事實，為被告丁○○、戊○○刑案審理時所自認
    ，復有診斷證明書可稽（見警偵16337 卷第46頁），應是事
    實。訴外人曾浩鋒亦證稱略以：在來賓室休息時，有聽到辦
    公室傳來丟東西及吵鬧之聲音，前往辦公室時，看見有煙灰
    缸被丟在地上，而被告丁○○以徒手毆打原告，當原告被毆
    打之後，他便拿一張嘉義一信之提款卡給我，叫我去領錢等
    情（見警偵16337 卷第34頁、偵查5258卷第18頁），復證稱
    略以：因為錢的問題談不攏，被告戊○○就拿煙灰缸砸原告
    ，但沒有打到。又講沒有幾句，被告己○○與一個年輕人接
    著毆打原告，接著繼續談，被告丁○○一直恐嚇原告要拿錢
    出來；後來被告丁○○、己○○用手打原告；雙方有打架，
    被告己○○從我後面跑過去毆打原告，被告己○○、丙○○
    從我後面爬過去打原告，我在那邊擋，當時很混亂，被告丁○○有打到原告，綽號鬍鬚拿煙灰缸丟沒丟到等語（見偵查
    5258卷第57頁反面、第52頁；刑事第一審卷第103 頁；刑事
    更審卷第110 頁）。顯示被告等人確有毆打原告之事實。
  (六)被告丁○○確有取得原告皮包內現金26,000元及原告簽具面
    額200 萬元本票乙紙，及取得提款卡密碼後，由被告己○○
    、丙○○帶曾浩鋒前往嘉義市○○路嘉義市第一信用合作社
    前提款機，由被告己○○提款10萬元交給被告丙○○，被告
    丙○○又將該款交由被告戊○○轉交被告丁○○，業據被告
    丁○○、戊○○、己○○、丙○○於刑事審理時自承在卷，
    並據訴外人曾浩峰證述屬實，且於翌（25）日復由被告己○○持提款卡再提領10萬元乙節，亦據被告己○○坦承在卷（
    見刑事第一審卷第241 頁），因事後得知原告已報警，被告
    丁○○始於91年7 月26日拿20萬元交被告戊○○，由戊○○
    轉託被告乙○○匯入原告使用之戶名「顏佳萍」、帳號「
    0000000000000 」帳戶內等情，亦據被告丁○○、戊○○、
    乙○○自承在卷，復有原告所持顏佳萍嘉義市第一信用合作
    社交易明細表影本及乙○○於91年7 月26日匯款20萬元之匯
    款申請書在卷可稽（見偵查5258卷第67頁、第86頁）。原告
    於刑事更審時雖陳稱略以：  叫曾浩峰去提款，是被告丁○○要被告己○○、丙○○押曾浩峰去提款云云，然為訴外人
    曾浩峰所否認，並證稱係原告叫我去領錢，還叫我跟被告己○○、小胖開車去領10萬元，因為我的車子在裡面沒有辦法
    開出，所以就開他們的車載我去領錢，是被告己○○操作提
    款，我沒有經手等語（見刑事更審卷第110 頁）。是原告於
    刑事案件指訴係被告等持刀槍以強暴及脅迫使其不能抗拒而
    強取其現金、提款卡及迫使其簽發本票，以及被告丁○○要
    被告己○○、丙○○強押訴外人曾浩峰以提款卡去提款云云
    ，尚非實在。
  (七)原告雖然交出現金、提款卡及簽下本票，惟是否已達不可抗
    拒或難以抗拒的地步？或只是心生畏懼，尚有選擇交付財物
    之自由？經查，縱如原告所述及訴外人曾浩峰於第2 次偵查
    、刑事第一審及更審所證，被告等確有持刀槍等情，然查證
    人曾浩峰於91年10月17日第二次偵訊具結證稱略以：因為錢
    的問題談不攏，被告戊○○就拿煙灰缸砸原告，但沒有打到
    。又講沒有幾句，己○○與一個年輕人接著毆打原告，接著
    繼續談，被告丁○○一直恐嚇原告達要拿錢出來等語（見偵
    查5258卷第52頁），復於刑事第一審結證略以：後來被告丁○○、己○○用手打原告，刀槍都放一邊。只聽到要他把錢
    交出來等語（見刑事第一審卷第103 頁），復於刑事更審證
    稱略以：他們有談到債務的問題起爭執，被告己○○、小胖
    （即被告丙○○）從我後面爬過去打原告，我在那邊擋，當
    時很混亂，被告丁○○可能有打原告，綽號鬍鬚拿煙灰缸丟
    ，沒有丟到，後來雙方停下來；當時大家空手打原告；他們
    都是以空手毆打等語（見刑事更審卷第110 頁、第111 頁、
    第112 頁）。足見被告等人當時縱有持刀槍，但並無以刀槍
    強暴脅迫使原告不能抗拒而為上開交付現金、提款卡及簽發
    本票之行為。次查原告的傷勢並不嚴重，集中在右手食指、
    左手腕及左手前臂，顯然遭毆打傷害並不嚴重，客觀上對原
    告之壓制力有限，而當場目擊證人曾浩鋒於警訊及偵查初訊
    時也證稱略以：我便前往辦公室看發生什麼事情；我上前勸
    告，跟他們說有事好好講，他們就坐著等情（見警偵16337
    卷第34頁；偵查5258卷第18頁），顯然當時原告的司機曾浩
    鋒曾進去辦公室探視，也有勸止雙方，就原告而言，既非單
    獨一人，也非無人可以相救，斟酌現場情形及原告之狀況，
    原告應該尚有選擇的自由，只是心生畏懼而交付財物。關於
    原告所交付之財物（現金、提款卡、本票及嗣後之提款）之
    事實，有本票一紙、存摺及國內匯款申請書各一紙可證，並
    經證人曾浩鋒證述屬實，被告等人亦供承在卷，堪予認定。
  (八)綜上，原告主張被告丁○○、戊○○、己○○、丙○○於91
    年7 月24日共同傷害原告，恐嚇原告令其交付現金26,000元
    、面額200 萬元之本票1 紙及金融卡，並於當日以前揭金融
    卡領取10萬元，復於次日再以該金融卡領取10萬元等情，應
    為可採。至原告主張前揭被告等人係以恐嚇等手段致原告不
    能抗拒而強取前揭物品等情，應非事實。
二、被告乙○○部分：
  (一)被告乙○○於前揭刑事案件固坦承有於91年7 月24日下午開
    車至富祥洗車場洗車，及有受被告戊○○之託代匯款20萬元
    之事實，惟辯稱略以：當天下午約3 、4 時我開車去富祥洗
    車場，只是去洗車，有在洗車場等候洗車，約下午5 點多離
    開，我沒有看到原告與被告丁○○，當時是被告戊○○打電
    話給我，我不知道被告戊○○在哪裡，被告戊○○說他在處
    理事情，然後我就走了，我不是被告丁○○的員工，我與被
    告戊○○是同學，當天我沒有進入辦公室，更沒有把風，而
    91年7 月26日匯款給原告20萬元，是被告戊○○叫我去匯的
    ，我不認識原告等語。
  (二)經查，原告於刑事第一審審理中雖指稱：「（問：你於偵查
    中說，乙○○說你今天沒有把錢留下來，就不會讓你離開，
    我老大也不會讓你離開？為何與偵查中所述不符？何者真實
    ？）乙○○確實有說這些話。（問：你之前不是說他在把風
    ？現在又說這些話？）乙○○確實有把風。他也有進來說一
    些恐嚇的言語，後來又出去把風」云云。然訴外人曾浩鋒則
    證稱：「（問：在九十二年十月十七日以前，被害人甲○○
    從來沒有說，有人用言語恐嚇，你現在也沒有陳述有人用言
    語恐嚇被害人，你確定有恐嚇？）我確定沒有恐嚇。（問：
    你進去時看到幾人？）七或八個人。（問：可否指認？）有
    丁○○、己○○、戊○○、小胖、還有另外三人。（問：乙○○？）（當庭指認）不認識，應該沒有在場」等語（見刑
    事第一審92年11月18日審判筆錄），復於刑事更審審理時證
    稱沒有印象乙○○有在場等語（見刑事更審卷第109 頁）。
    且曾浩鋒於警訊中之證詞也未提到被告乙○○等情（見警偵
    16337 卷第34頁），顯然曾浩鋒上開證詞較為中立而可信，
    被告丁○○、戊○○、丙○○、己○○也從未提及被告乙○○涉案，顯見被告乙○○當時雖在該洗車場，但是並未出現
    在辦公室，至於被告乙○○事後雖然受戊○○之託，匯款給
    原告，然依現有事證，被告乙○○仍可能只是單純受託匯款
    而已，尚不能認被告乙○○之亦參與被告丁○○等人之前揭
    侵權行為。
  (三)案發現場洗車場員工周高吉雖於警詢供稱：「甲○○進入辦
    公室之後，大約五點多的時候，我老板吳孟鋒駕駛一部克萊
    斯勒轎車載綽號『鬍鬚』（即戊○○）及五百（即丁○○）
    二人前來店裡，隨即便進入辦公室，大約五分鐘之後，又有
    一位我老板的朋友叫小胖（即丙○○）之男子前來，他來之
    後馬上進入辦公室，而我老板便出來告訴我及周宏憲、胡萍
    萍叫我們『把門關好』，可以提早下班」、「我與周宏憲、
    胡萍萍離開後，只剩我老板及綽號鬍鬚、五百、小胖等四人
    在場而已」等語（見警偵16337 卷第41頁至第42頁），被告
    乙○○亦於偵查中供稱：「下午四、五時到富祥洗車場洗車
    ……戊○○講他們要處理事情，我並沒有幫忙，我在洗車場
    外面待有一、二個小時，並沒有進入辦公室」等語（見臺灣
    嘉義地方法院檢察署92年度偵字第109 號強盜卷宗第24頁背
    面）。惟查證人周高吉於91年7 月29日第一次警詢時固有上
    開之證言，然證人周高吉於同日除有該證言外，仍證稱略以
    ：未下班時，連我在內共有7 人在場，我們3 人離開後，只
    剩我老闆及鬍鬚（戊○○）、五百（丁○○）、小胖（丙○○）在場而已等語（見警偵16337 卷第42頁）。又於92年2
    月13日第二次警詢時證稱略以：當天下午4 時許，原告與一
    名司機前來洗車，將車交給我後便在一旁等候，約過十分鐘
    後我老闆綽號五百（即被告丁○○）與鬍鬚（即被告戊○○
    ）等2 人駕駛一部克萊斯勒轎車來店裡，並叫我先將該輛克
    萊斯勒轎車洗好後再洗其他車輛，接著就與原告等人進入辦
    公室內，約過五分鐘後綽號小胖也駕駛一輛白色喜美到店裡
    叫我洗車，隨後他也進入辦公室。當時我與弟弟周宏憲都在
    外面忙著洗車，會計胡萍萍也在外面幫忙，所以我們都不知
    道辦公室裡面發生什麼事，約6 時許因胡萍萍要回台北，所
    以叫我載她到車站坐車。當天我與周宏憲洗完客人的車，大
    約是晚上7 時許我們一起離開洗車場，而胡萍萍要離開時，
    有先將鑰匙交給老闆五百，所以何人最後離開洗車場及關門
    ，我不知道。因我們一直忙著洗車，所以沒有注意到有何人
    離開洗車場等語（見偵查5258卷第122 頁背面、第123 頁）
    。則依上開周高吉所證，其係於當日下午7 時許始與其弟周
    宏憲一起離開洗車場，而胡萍萍要離開時有先將鑰匙交給老
    闆即被告丁○○等情，則被告乙○○不論係當日下午4 、5
    時或3 、4 時前往洗車，而有在洗車場待1 、2 小時等情，
    則被告乙○○前往洗車場洗車時，洗車場顯未關門，其在場
    等候洗車1 、2 小時，尚與常情無違。
  (四)此外，原告並未提出其他證據證明被告乙○○有參與被告丁○○等人之前揭侵權行為之實行或共同謀議，或為其等把風
    ，則原告主張被告乙○○與被告丁○○等人共同不法侵害原
    告之權利云云，即非可採。被告乙○○既未侵害原告之權利
    ，則原告請求被告乙○○賠償損害，即屬無據，不能准許。
貳、按「數人共同不法侵害他人之權利者，連帶負損害賠償責任
    。」、「負損害賠償責任者，除法律另有規定或契約另有訂
    定外，應回復他方損害發生前之原狀。因回復原狀而應給付
    金錢者，自損害發生時起，加給利息。」、「不法侵害他人
    之身體、健康、名譽、自由、信用、隱私、貞操，或不法侵
    害其他人格法益而情節重大者，被害人雖非財產上之損害，
    亦得請求賠償相當之金額。」民法第185 條第1 項前段、民
    法第213 條第1 項、第2 項、民法第195 條第1 項前段分別
    定有明文。經查：
一、被告丁○○、戊○○、己○○、丙○○恐嚇原告，使其交付
    現金26,000元部分，核屬共同不法侵害原告之財產權，原告
    依民法第185 條第1 項、第213 條第1 項、第2 項規定，請
    求被告丁○○、戊○○、己○○、丙○○連帶賠償26,000元
    ，及自91年7 月25日起至清償日止，按週年利率百分之五計
    算之利息，為有理由，應予准許。
二、被告丁○○、戊○○、己○○、丙○○不法傷害原告致原告
    受有前揭傷害，並恐嚇原告，核係共同不法侵害之身體權及
    自由權，原告主張其受有精神上之苦痛乙節，應為可採。另
    查原告所受前揭傷害情節，並非嚴重；至原告主張其因被告
    等人之恐嚇，因恐懼致不能成眠等情，並未舉證證明，尚難
    採信。本院斟酌被告所施侵權行為之態樣、被告所受傷害之
    情狀及兩造之學經歷、經濟狀況等一切情事，認原告得請求
    連帶賠償之精神慰撫金以6 萬元為適當，逾此範圍之請求，
    實屬過高，不能准許。惟按給付無確定期限者，債務人於債
    權人得請求給付時，經其催告而未為給付，自受催告時起，
    負遲延責任。其經債權人起訴而送達訴狀，或依督促程序送
    達支付命令，或為其他相類之行為者，與催告有同一之效力
    ；遲延之債務，以支付金錢為標的者，債權人得請求依法定
    利率計算之遲延利息；應付利息之債務，其利率未經約定，
    亦無法律可據者，週年利率為百分之五，為民法第229 條第
    2 項、第233 條第1 項前段、第203 條所明定。本件原告對
    於被告所為賠償精神慰撫金之請求，係屬侵權行為損害賠償
    之債，為給付無確定期限者，且係以支付金錢為標的，則依
    上揭法律規定，原告僅得就被告應連帶給付之上開金額，請
    求自訴狀繕本送達之翌日起，按法定利率即週年利率百分之
    五計算之利息，查被告丁○○、戊○○、己○○、丙○○各
    於96年7 月23日、93年7 月30日、93年8 月13日及93年7 月
    30日收受起訴狀繕本，有送達證書及被告等人於96年7 月23
    日收受簽名可按。是原告請求(一)被告丁○○、戊○○、己○○、丙○○應連帶給付原告以6 萬元為本金，自96年7 月24
    日起至清償日止，按週年利率百分之五計算之利息；(二)被告
    戊○○、己○○、丙○○應連帶給付以6 萬元為本金，自93
    年8 月14日起至96年7 月23日止，按週年利率百分之五計算
    之利息；(三)被告戊○○、丙○○應連帶給付以6 萬元為本金
    ，自93年7 月31日起至93年8 月13日止，按週年利率百分之
    五計算之利息為有理由，應予准許。逾此範圍之利息請求，
    於法無據。
、從而，原告依共同侵權行為之法律關係，請求(一)被告丁○○
    、戊○○、己○○、丙○○連帶賠償26,000元，及自91年7
    月25日起至清償日止，按週年利率百分之五計算之利息；(二)
    被告丁○○、戊○○、己○○、丙○○連帶給付6 萬元，及
    自96年7 月24日起至清償日止，按週年利率百分之五計算之
    利息；(三)被告戊○○、己○○、丙○○連帶給付以6 萬元為
    本金，自93年8 月14日起至96年7 月23日止，按週年利率百
    分之五計算之利息；(四)被告戊○○、丙○○應連帶給付以6
    萬元為本金，自93年7 月31日起至93 年8月13日止，按週年
    利率百分之五計算之利息，均為有理由，應予准許；逾前揭
    範圍之請求，於法無據，應予駁回。
肆、本件判決所命被告給付之金額未逾50萬元，依民事訴訟法第
    389 條第1 項第5 款規定，應依職權宣告假執行，是就此部
    分，原告雖陳明願供擔保請求宣告假執行，惟應認其僅係促
    請本院為上開宣告假執行職權之發動而已，應由本院依職權
    為假執行之宣告；被告陳明願供擔保請求宣告免為假執行，
    經核並無不合，爰酌定相當之擔保金額，准許之。原告其餘
    之訴既經駁回，其假執行之聲請已失所附麗，應併駁回之。
伍、本件事證已臻明確，兩造其餘之攻擊防禦方法，核與判決之
    基礎無影響，毋庸一一論述，併此敘明。
丁、訴訟費用負擔之依據：民事訴訟法第79條。
中    華    民    國    97    年    11    月    12    日
                  民事第一庭  審判長法  官  林世芬
                                    法  官  游悅晨
                                    法  官  林望民
以上正本係照原本作成
如對本判決上訴須於判決送達後20日內向本院提出上訴狀
中    華    民    國    97    年    11    月    12    日
                                    書記官  陳慶時
附件一：原告與訴外人曾浩鋒之陳、證述互相矛盾之處：
    (一)就原告係自願或被迫進入被告丁○○之辦公室部分：
      原告於警訊中指稱：「我到富祥洗車場洗車，突然來了六
      、七名男子把我押到洗車場內」，又稱：「我原本與曾浩
      鋒二人在洗車場之休息室等候，大約十八時許丁○○、戊○○及另一名綽號『邊仔』等三人進入洗車場就強行把我
      押著進入員工休息室內」等情，於刑事更審審理時證稱：
      「我跟曾浩峰去洗車場洗車，我跟曾浩峰坐在外面休息室
      ，丁○○過一段時間進來，他搭我肩膀叫我去裡面的房間
      」等語（見刑事更審96年7 月23日審判筆錄）；訴外人曾
      浩鋒則於刑事第一審調查中陳稱：「（問：甲○○到了之
      後，是先跟丁○○接觸？）甲○○先到休息室，我隨後一
      、二分鐘後進去休息室，我因為停車，後來丁○○有到那
      裡。（問：你進去時，辦公室除了你、甲○○、丁○○還
      有何人？）還有小胖、鬍鬚仔。（問：你一進去所看到的
      情形？）丁○○、甲○○在那裡談話。（問：氣氛如何？
      ）剛開始還不會，因為他們平常也是這樣談話，所以我沒
      有注意談話內容，之前他們也是朋友關係。」（見刑事第
      一審92年6 月20日訊問筆錄）、「（問：你進去時，他們
      手上有無拿東西？）沒有。（問：還在吵？）沒有。（問
      ：當時甲○○是站著還是坐著？）坐著。（問：槍那時在
      何處？）刀、槍當時都還沒有出現。當時小胖坐著泡茶、
      己○○好像是坐著，丙○○泡茶，戊○○站著，是站在辦
      公桌的對面。」（見刑事第一審92年11月18日審判筆錄）
      ，於刑事更審審理時證稱：「那天我們去洗車，我跟我老
      闆（指本件原告）將車停好後，因我老闆與他們認識，我
      老闆先進去旅客休息室，我隨後再進去，旅客休息室與員
      工辦公室只一牆之隔，我們去時，丁○○已在辦公室，跟
      平常一樣打招呼」等語（見刑事更審96年7 月23日審判筆
      錄）。2 人所稱之被告不同、人數不同，曾浩鋒進入辦公
      室時，氣氛平和，亦未發覺原告有受迫之情形。
    (二)就被告等如何拿出刀槍、如何強暴脅迫原告及原告何處受
      傷部分：
      原告先於警詢中指稱：「丁○○、戊○○、己○○三人強
      行把我押著進入員工休息室後，接著又有丙○○及三名不
      詳姓名男子進入，丁○○隨即從腰際拿出一把手槍，其他
      人都拿開山刀脅迫我，且當時是戊○○先拿煙灰缸砸傷我
      的手臂，接著丁○○及己○○還有另三名不詳姓名男子都
      出手打我，致手部及胸部、背部多處受傷」等情，嗣於刑
      事第一審調查中則稱：「（問：丁○○在押你進去辦公室
      之前，有無跟你說什麼？）我不記得他說什麼，他們是拿
      開山刀、槍抵住我進去的」、「（問：在辦公室外面就拿
      出來？）他們在辦公室外面就拿手提袋，其中丁○○也有
      一包東西，我覺得可能是槍，我也不能不和他進去」、「
      （問：丁○○還有辦公室裡面其他人除了拿刀、槍抵住你
      之外，還有無其他行為？）我不願意簽本票，及不說出密
      碼時，丁○○拿槍抵住我，由其他人打我，丁○○沒有打
      我。」、於刑事第一審審理中復稱：「（問：你是在何時
      看到何人拿槍？槍枝放在何處？）丁○○把槍插在腰際，
      丁○○要把我搭進去裡面時，我就有看到槍套，槍套插在
      腰際。（問：槍的型式？長短？）槍我是外行，為黑色、
      約二十公分左右。（問：幾支開山刀？）起碼有伍把以上
      ，時間太久無法仔細說明。（問：長短？）每把包括柄三
      十公分左右，都是有柄，圓頭。」，於刑事更審審理時陳
      稱：「丁○○搭我肩膀叫我去裡面的房間，從腰際拿出一
      支槍出來，抵住我的胸部，叫我手提袋給他，過沒多久，
      鬍鬚、小胖及一些人進來，有拿出開山刀，作勢要砍我，
      後來丁○○將我的手提袋打開，拿走我的手提袋內的現金
      二萬六千元及存摺、印章及提款卡」、「當時曾浩峰有看
      到，他坐在我旁邊，他被押住不能反抗」、「存摺、印章
      及提款卡是他們把我搶去，是丁○○拿出來的」等語（見
      刑事更審96年7 月23日審判筆錄）；訴外人曾浩鋒則於刑
      事第一審調查中證稱：「後來就是鬍鬚拿煙灰缸丟甲○○
      ，有丟到他的左手，後來丁○○、己○○用手打甲○○，
      刀槍都放一邊。」、「（問：你有無聽到丁○○或是何人
      叫員工關門？）沒有。（問：你一開始進去時，都沒有看
      到刀子？）沒有。（問：後來刀子從何處？）從外面拿進
      來，鬍鬚拿一個手提袋，從那裡拿出來。（問：丁○○的
      槍枝從何處拿出來？）我不知道。他應該一開始進來就已
      經有帶，只是用衣服遮著。」（見刑事第一審92年6 月20
      日訊問筆錄）、於刑事第一審審理中證稱：「（問：何時
      看到槍、刀？）我去領錢回來就看到刀，刀放在辦公室桌
      上，槍是丁○○拿著。（問：請描述槍枝型式、顏色？）
      槍枝是金黃色的。型式我不知道。（問：現場有開山刀？
      ）應該不算開山刀，類似。（問：刀子多長？）包括刀柄
      十五公分左右。（問：銳利的部份多長？）約五公分，很
      像檳榔攤用的刀子。（問：你之前於警訊中有表示，現場
      有看到綽號鬍鬚的人拿煙灰缸砸告訴人，有無砸到？）應
      該是沒有砸到他。是破掉碎片噴到。（問：你看到刀槍的
      時間？砸煙灰缸？順序如何？）先砸煙灰缸再去領錢，最
      後才看到刀槍。」（見刑事第一審92年11月18日審判筆錄
      ），於刑事更審審理時證稱：「他們有談到債務的問題起
      爭執，丁○○掏出槍出來比甲○○胸部，己○○、小胖（
      丙○○）從我後面爬過去打甲○○，我在那邊擋，當時很
      混亂，丁○○可能有打到甲○○，綽號鬍鬚拿煙灰缸丟沒
      丟到，後來雙方停下來」、「有類似小小的檳榔刀、開山
      刀約五、六把，是綽號鬍鬚用一個紙袋拿進來，當時只有
      掏槍而已，沒有開槍，當時大家空手打甲○○」等語（見
      刑事更審96年7 月23日審判筆錄）。其2 人就被告等如何
      攜械、何人毆打原告、何時亮出刀槍脅迫原告、被告戊○○持煙灰缸傷害原告是否既遂等所述均有不一，而就被告
      等所持刀槍型式、顏色及長短，所陳差異尤大。
    (三)就原告如何拿出現金26,000元、簽立面額200 萬元本票及
      提款10萬元部分：
      原告於偵查及原審法院調查中指稱：「被告丁○○先搶走
      我的公事包，強行取走我皮包內之二萬六千元，又從我皮
      包內搜出一張第一信用合作社之提款卡，並強迫我說出密
      碼後叫曾浩鋒陪同丙○○及『邊仔』等人出去提領十萬元
      ，同時並強迫我簽具一張面額二百萬元之本票」，於刑事
      更審審理時證稱：「二萬六千元是己○○、丙○○押曾浩
      峰去領的」、「拿煙灰缸丟我、槍抵住我胸部，開山刀作
      勢要砍我，我不得不說出號碼，我沒有叫他們去領錢」、
      「丁○○逼我簽一張本票給他，曾浩峰有看到」等語（見
      刑事更審96年7 月23日審判筆錄）；訴外人曾浩鋒於刑事
      第一審調查中則陳稱：「後來丁○○、己○○用手打甲○○，刀槍都放一邊，甲○○說他身上沒有那麼多錢，就把
      他的公事包放在桌上，自己把二萬六千元拿出來，丁○○
      就拿走，丁○○就說你出門才帶這一點錢，丁○○就說你
      有無提款卡、或是其他現金存在銀行裡面，甲○○說我身
      上都沒有錢，銀行也只有幾萬元而已，丁○○說幾萬元也
      沒關係，提款卡拿出來我去領，那時候甲○○就拿出提款
      卡給我，叫我去領，當時跟我去的是小胖、己○○，密碼
      是甲○○當場告訴我的。」（見刑事第一審92年6 月20日
      日訊問筆錄）、「我們去洗車場時，甲○○是直接去休息
      室，我是在外面。最後有發生爭吵時，我才進去辦公室，
      我看到甲○○把公事包拿起來放在桌上，把現金（指二萬
      六千元）也放在公事包上面，丁○○拿走，有看到鬍鬚有
      毆打甲○○，最後甲○○拿提款卡給我，叫我去領錢，領
      錢時有小胖、己○○一起去，後來才回來。（問：你確定
      是甲○○叫你去領錢？）是，因為提款卡在甲○○那裡。
      （問：他拿提款卡給你領錢時，他的表情？）很自然的跟
      我說，提款卡拿去領十萬元出來。（問：甲○○包包？）
      放在桌下。（問：後來甲○○自己拿起來？）是的。他自
      己把錢拿出來。（問：領回來後，提款卡？）提款卡、錢
      都是放在甲○○前面桌上。（問：為何己○○與丙○○二
      人要跟你去領，你自己也有車子，你可以自己去領？）他
      們自己說要跟我去領。（問：是否看住你的意思？）沒有
      ，如果是威脅我，我坐後座隨時都可以跑掉。」（見刑事
      第一審92年11月18日審判筆錄），於刑事更審審理時證稱
      ：「甲○○自己拿出提款卡、包包裡面的現金約二萬多元
      ，他為何拿出來我不清楚，還叫我跟己○○、小胖開車去
      領十萬元」、「甲○○叫我去領錢，因我的車子在裡面沒
      辦法開出來，所以就開他們的車載我去領錢」、「我沒有
      看到開票情形」、「我們提款回來，我問甲○○有無簽，
      他說簽好了，但我沒有看到那張本票」等語（見刑事更審
      96年7 月23日審判筆錄）。就曾浩鋒所稱，原告並未有受
      強暴脅迫至不能抗拒方交付現金或請其去領款之情形。


司法院資訊處製作；財團法人民間司法改革基金會備份。
